【裁判字號】    98,上易,658
【裁判日期】    980317
【裁判案由】    詐欺
【裁判全文】
臺灣高等法院刑事判決                 98年度上易字第658號
上  訴  人  臺灣臺北地方法院檢察署檢察官
被      告  乙○○
被      告  甲○○
上列上訴人因被告詐欺等案件，不服臺灣臺北地方法院九十七年
度易字第一八二八號，中華民國九十八年二月十二日第一審判決
（起訴案號：臺灣臺北地方法院檢察署九十六年度偵緝字第二七
二二號、第二八四六號），提起上訴，本院判決如下：
    主  文
上訴駁回。
    理  由
一、依刑事訴訟法第三百五十條、第三百六十一條、第三百六十
    二條、第三百六十七條規定，不服地方法院之第一審判決而
    上訴者，須提出上訴書狀，並應敘述具體理由，此為上訴必
    備之程式；其所提出之書狀未敘述上訴理由，或僅曾以言詞
    陳述上訴理由者，均應於上訴期間屆滿後二十日內補提理由
    書於第一審法院；第一審法院經形式審查，認逾期未補提上
    訴理由者，應定期間先命補正，逾期未補正者，為上訴不合
    法律上之程式，應以裁定駁回；倘已提出上訴理由，但所提
    非屬具體理由者，則由第二審法院以上訴不合法律上之程式
    ，判決駁回。而所謂具體理由，必係依據卷內既有訴訟資料
    或提出新事證，指摘或表明第一審判決有何採證認事用法或
    量刑等足以影響判決本旨之不當或違法，而構成應予撤銷之
    具體事由，始克當之（例如：依憑證據法則具體指出所採證
    據何以不具證據能力，或依憑卷證資料，明確指出所為證據
    證明力之判斷如何違背經驗、論理法則）；倘僅泛言原判決
    認定事實錯誤、違背法令、量刑失之過重或輕縱，而未依上
    揭意旨指出具體事由，或形式上雖已指出具體事由，然該事
    由縱使屬實亦不足以認為原判決有何不當或違法者（例如：
    對不具有調查必要性之證據，法院未依聲請調查亦未說明理
    由，或援用證據不當，但除去該證據仍應為同一事實認定）
    ，皆難謂係具體理由，俾與第二審上訴制度旨在請求第二審
    法院撤銷、變更第一審不當或違法之判決，以實現個案救濟
    之立法目的相契合，並節制濫行上訴，此有最高法院九十七
    年度台上字第八九二號判決意旨可資參照。
二、本件公訴人上訴意旨略以：告訴人林德仁確有以自己名義辦
    理貸款後，提供東來欣公司使用，並將証件交被告甲○○辦
    理，然証人即東來欣公司會計蔡淑珍於九十五年十二月廿八
    日之偵查中証稱：林德仁貸款部分並未交給公司，且無林德
    仁部分之貸款明細，故無法作帳等語，核與東來欣公司營運
    報告書所載，公司現金收入僅來自呂伯祁之記載相符，是究
    竟被告等有無將林德仁名義之貸款部分交付公司使用？是否
    擅自挪用？挪用金額為何，均有詳查必要。原判決認上訴人
    聲請傳喚証人蔡淑珍及調閱東來欣公司會計帳冊金無必要，
    認事用法容有違誤等語。
三、經查，原判決於第五頁理由四、(四)詳載証人蔡淑珍於九十五
    年十二月廿八日証述內容為：呂育純、呂宥億、林德仁的貸
    款均有辦下來，錢都未經其手，因張紘綸曾拿一張三人每月
    應繳本利之表格，其知貸款已經下來。公司要用錢即以資金
    預估表，由當時的賴副總交其現金，其再付給廠商。‧‧（
    問：林德仁貸款的錢你有無收到？）錢都是賴副總給的，其
    不確定是誰的錢，只有呂宥業的貸款較清楚。呂宥純和林德
    仁部分未交出帳來，呂昌樘、張紘綸、乙○○、呂宥億要走
    的時候，只有交出呂育純和呂宥億的貸款明細，林德仁的部
    分沒有交出來。其有跟張紘綸等辦貸款的人要，但他們沒給
    ，故其帳上無林德仁貸款部分。並以証人呂昌樘結証：現場
    由乙○○在處理債務及糾紛，嗣以個人名義貸款下來的錢均
    由乙○○處理等情，認被告乙○○所辦公司債務甚多，且無
    收入，貸款一下來即用於公司等情，應非虛妄。又貸款下來
    金錢因未經會計蔡淑珍，會計當無記載收入，然會計既確有
    自乙○○處取得現金支付廠商，即不能排除其中無以林德仁
    名義貸得款項。且公司財務報表，係依呂昌樘等人所提紀錄
    補載，林德仁部分係因未交出明細而未登載。故原判決並詳
    為說明：証人蔡淑珍結証係其無法區分交廠商款項究係何人
    貸得款項，且公司財務報表未補登載林德仁貸款明確在卷，
    認公訴人請求再為傳証蔡淑珍或調閱公司財務報表金無必要
    之採証論述，經核要無不合。上訴人曲解証人蔡淑珍証述：
    林德仁貸款部分未交公司，既與卷証不服，則其據以指摘原
    審認事用法違誤之事實，顯不存在，揆諸首揭說明，難認屬
    具體理由。
四、另被告無自証無罪之義務，而應由公訴人舉証使法院得具體
    新証，如公訴人迄未能舉出其他積極證據足證被告確為本案
    犯行，原審依「罪證有疑、利歸被告」之原則，對被告為有
    利之認定，即無違誤。公訴人於原審既未提出事証，復未聲
    請調查，迄於上訴猶以臆測被告有無將告訴人名義貸得款項
    交予公司使用？有無擅自挪用？等其應盡之舉証事項泛言原
    審有未與調查之違誤，其非依據卷內既有訴訟資料或提出新
    事證，指摘或表明第一審判決有何採證認事、用法或量刑等
    足以影響判決本旨之不當或違法，而構成應予撤銷之具體事
    由，即非屬具體理由。
五、綜上所述，本件上訴不合法律上程式，爰不經言詞辯論程序
    ，逕予駁回。
六、據上論斷，應依刑事訴訟法第三百六十七條前段、第三百七
    十二條，判決如主文。
中    華    民    國    98    年    3     月    17    日
                  刑事第四庭審判長法  官  陳筱珮
                                  法  官  周煙平
                                  法  官  陳玉雲
以上正本證明與原本無異。
不得上訴。
                                  書記官  陳思云
中    華    民    國    98    年    3     月    18    日


司法院資訊處製作；財團法人民間司法改革基金會備份。
